臺灣高等法院民事裁定
109年度重上字第28號
被 上訴 人 李誌富（即李銀境之承受訴訟人）


           李淑敏（即陳梅、李清水之承受訴訟人）

           李根葉（兼陳梅之承受訴訟人）

           李吉相（兼陳寶珠之承受訴訟人）    

           李沛璇（兼陳寶珠之承受訴訟人）                       住○○市○○區○○○街00號
           李情念（兼陳寶珠之承受訴訟人）      

           李瑞麟（兼陳寶珠之承受訴訟人）  

           李姿儀（兼陳寶珠之承受訴訟人）  

           李權峰（兼陳寶珠之承受訴訟人）

           李晏如（兼陳寶珠之承受訴訟人）

           李育如（兼陳寶珠之承受訴訟人）

           李峻安（兼陳寶珠之承受訴訟人）

           張國書（兼陳寶珠、張碧潭之承受訴訟人）

           張國榮（兼陳寶珠、張碧潭之承受訴訟人）

           張惠敏（兼陳寶珠、張碧潭之承受訴訟人）

           張淑惠（兼陳寶珠、張碧潭之承受訴訟人）

           李春美（兼陳寶珠之承受訴訟人）

           李百蓮（兼陳寶珠之承受訴訟人）

上列當事人間請求分割共有物事件，本院於中華民國109年4月8
日所為之裁定，應裁定更正如下：
    主  文
原裁定原本及正本：
一、當事人欄中關於「李清水（兼陳梅之承受訴訟人）住○○市○○
    區○○里○○路000號」之記載，應更正為「李淑敏 （即陳梅、
    李清水之承受訴訟人）住○○市○○區○○路○段000○0號」。
二、主文欄中關於「李清水、李根葉為陳梅之承受訴訟人」之記
    載，應更正為「李淑敏為陳梅及李清水之承受訴訟人、李根
    葉為陳梅之承受訴訟人」。
三、理由欄中第段至第段之記載，應更正為本裁定第段至第
    段。
    理  由
按「當事人死亡者，訴訟程序在有繼承人、遺產管理人或其他
  依法令應續行訴訟之人承受其訴訟以前當然停止」、「第一百
  六十八條至第一百七十二條及前條所定之承受訴訟人，於得為
  承受時，應即為承受之聲明。他造當事人，亦得聲明承受訴訟
  」、「當事人不聲明承受訴訟時，法院亦得依職權，以裁定命
  其續行訴訟」，民事訴訟法第168條、第175條、第178條分別
  定有明文。
本件被上訴人李銀境於民國108年7月17日死亡，有戶籍謄本在
  卷可參（本院卷一第241、275頁）。李銀境之繼承人有配偶李
  林櫻玉、長男李誌誠（於105年9月4日死亡）之女李美儀、李
  心如、次男李誌堅、三男李誌富，且繼承人均未抛棄繼承等情
  ，有李銀境之繼承系統表、臺灣士林地方法院109年1月31日士
  院彩守少109查詢字第1090201487號函在卷可參（本院卷一第2
  56之1、453、483頁）。而李誌富已於108年12月26日以士林字
  第14898號（函誤載為148980號）登記案申請辦竣分割繼承登
  記，由李誌富單獨繼承2/16（公同共有），有臺北市士林地政
  事務所（下稱士林地政）以109年3月3日北市士地登字第10970
  03628號函及所附登記申請書、登記清冊、繼承系統及分割協
  議書在卷可參〔本院卷一第437頁以下，第451頁登記清冊備註
  欄載「由李誌富單獨繼承2/16（公同共有）〕。士林地政109年
  3月31日北市士地登字第0000000000號函載：「有關被上訴人
  李銀鏡所有系爭土地權利範圍公同共有十六分之二……係由李誌
  富申請單獨繼承取得」，另有李誌富為所有權人之系爭土地登
  記公務用謄本附卷足考（本院卷三第92-93頁）。顯然就本件
  系爭土地李銀境之繼承人僅李誌富一人，其餘繼承人非本件系
  爭土地之繼承人，爰僅命李誌富為李銀境之承受訴訟人。
另陳梅、陳寶珠分別於108年9月18日、108年10月18日死亡，陳
  梅之繼承人有長男李清水、長女李根葉。陳寶珠之繼承人有㈠
  長男李吉相；㈡次男李振邦（88年11月20日死亡）之長女李沛
  璇、次女李情念；㈢三男李宗錡（101年9月2日死亡）之長男李
  瑞麟、長女李姿儀；㈣四男李縉彰（96年1月19日死亡）之長男
  李權峰、長女李晏如、次女李育如；㈤五男李宗潔(103年3月24
  日）之長男李峻安；㈥長女李春櫻（101年7月1日死亡）之長男
  張國書、次男張國榮、長女張惠敏、次女張淑惠；㈦次女李春
  美；㈧三女李百蓮。上開各繼承人均未抛棄繼承，有陳梅、陳
  寶珠除戶戶籍謄本、上開各繼承人之戶籍謄本、繼承系統表、
  臺灣新北地方法院109年2月3日新北院賢家字第025623號函、
  臺灣桃園地方法院109年2月19日桃院祥家勇108年度（行政）
  字第109021801號函等件在卷可憑（本院卷一第247、256、259
  、262之3頁、卷二第177-253頁）。而士林地政就「查地籍資
  料，陳梅及陳寶珠現仍為登記名義人，無繼承人辦竣繼承登記
  之資料」，亦有士林地政前開第0000000000號函可參（本院卷
  三第91頁）。另陳梅之承受訴訟人李清水於109年3月1日死亡
  ，有戶籍謄本在卷可參（本院卷三第171頁）。李清水之繼承
  人有配偶李柯美華、長女李畇蓁、次方李宥臻、三女李淑敏，
  且該等繼承人均未聲明抛棄繼承，有李清水繼承系統表、上開
  繼承人之戶籍謄本、臺灣桃園地方法院109年6月29日桃院祥家
  春109年度（行政）字第109062911號函在卷可參（本院卷三第
  157-165、203頁）。而「陳梅之繼承人、再繼承人業於109年5
  月25日以士林字第058610、058620號登記案辦畢分割繼承登記
  ，隨文檢送電子土地登記謄本供參」，有士林地政109年6月15
  日北市士地登字第1097011278號函及所附土地登記謄本在卷可
  參（本院卷三第199-202頁），依該土地登記謄本所載，李淑
  敏因「分割繼承」取得「權利範圍：公同共有16分之2」。顯
  然就本件系爭土地李清水之繼承人僅李淑敏一人，其餘繼承人
  非本件系爭土地之繼承人，本院僅命李淑敏為李清水之承受訴
  訟人。爰命陳梅、李清水、陳寶珠上述各繼承人承受訴訟。
爰依職權命李銀鏡、陳梅、李清水、陳寶珠各繼承人為其被繼
  承人之承受訴訟人，續行訴訟。
按判決如有誤寫、誤算或其他類此之顯然錯誤者，法院得隨時
  或依聲請以裁定更正之，民事訴訟法第232條第1項定有明文。
  此於裁定亦準用之，同法第239條亦定有明文。查本院前開裁
  定原本及正本，有如主文所示之顯然錯誤，應予更正。爰裁定
  如主文。
中　　華　　民　　國　　109 　年　　7 　　月　　14　　日
                  民事第二十二庭
                        審判長法  官  張靜女
                              法  官  丁蓓蓓
                              法  官  湯美玉
正本係照原本作成。
如不服本裁定，應於收受送達後10日內向本院提出抗告狀，並應
繳納抗告費新臺幣１千元。
中　　華　　民　　國　　109 　年　　7 　　月　　14　　日
　　　　　　　　　　　　　    書記官  陳美宜